臺灣臺南地方法院刑事判決　　　　　　　 94年度訴字第505號
公　訴　人　臺灣台南地方法院檢察署檢察官
被　　　告　甲○○
指定辯護人　陳明義律師
被　　　告　丁○○
　　　　　　丙○○
上　一　人
選任辯護人　許永明律師
上列被告因殺人未遂等案件，經檢察官提起公訴（94年度偵字第
1248號），本院判決如下：
    主  文
甲○○未經許可，持有可發射子彈具有殺傷力之改造手槍，處有
期徒刑貳年，併科罰金新台幣拾伍萬元，罰金如易服勞役，以新
台幣玖佰元即銀元佰元折算壹日；扣案如附表所示之物均沒收
；又以加害生命之事，恐嚇他人，致生危害於安全，處拘役肆拾
日，如易科罰金，以銀元佰元折算壹日；扣案如附表編號三所
示之物沒收。
丁○○共同以其他非法方法，剝奪人之行動自由，處有期徒刑陸
月，如易科罰金，以銀元佰元折算壹日；扣案如附表編號三所
示之物沒收。
丙○○共同以其他非法方法，剝奪人之行動自由，處有期徒刑肆
月，如易科罰金，以銀元佰元折算壹日；緩刑貳年；扣案如附
表編號三所示之物沒收。
    事  實
一、甲○○因與戊○○女友劉○○發生性關係，遭戊○○與友人
    要求新臺幣（下同）五十萬元之遮羞費，甲○○懷疑係遭戊○○設計仙人跳，心生不滿，遂於民國九十四年一月七日，
    至屏東縣內埔鄉萬金村萬金營區前五百公尺處之鐵皮屋旁農
    地邊樹下挖出服役時之長官張世奇（已於九十三年八月十六
    日車禍死亡）所有之如附表編號一、二、三所示之手槍三把
    、8.2ｍｍ改造子彈十一顆及8.0ｍｍ子彈十七顆，竟未經許
    可而持有上開手槍、子彈，並於九十四年一月十日邀同友人
    丁○○、丙○○計畫報復戊○○。謀議既定，乃由丁○○駕
    駛車號２８６２─ＪＧ號自小客車搭載甲○○、丙○○，而
    與戊○○相約在臺南縣歸仁鄉○○路○段六三七號歸仁郵局
    前談判，途中甲○○分配如附表編號二所示之手槍予丁○○
    ，但丁○○無意收受持有，而逕自隨手將該槍置於駕駛座下
    方，丙○○則因害怕而未收受另一把手槍。嗣於同日二十三
    時五十分許，戊○○與友人乙○○抵達上址歸仁郵局前時，
    甲○○隨即持如附表編號三所示之該把手槍與丁○○（未持
    槍）、丙○○（未持槍）三人共同基於剝奪他人之行動自由
    之犯意聯絡，將戊○○強押上車，乙○○見甲○○攜帶槍枝
    乃立即駕駛車號ＶＭ─６６３６號自小客車離開，甲○○見
    狀竟另行單獨基於恐嚇加害生命安全之犯意，開槍朝乙○○
    所駕車子右側擊發一槍，子彈射入該車右前側Ａ柱底部致車
    體凹陷，致生危害於乙○○之生命安全。甲○○、丁○○、
    丙○○三人將戊○○強押上車後，先後至臺南縣歸仁鄉體育
    公園內、八甲村統佳加油站對面巷子及中山路三段二四二號
    高準撞球場，由丙○○抓住戊○○，甲○○、丁○○二人持
    木棒毆打戊○○，致戊○○頭部、身體受有多處傷害（傷害
    部分未據告訴）。嗣為警據報於九十四年一月十一日凌晨一
    時許在上址高準撞球場查獲，並在２８６２─ＪＧ號自小客
    車內扣得如附表所示之物。
二、案經臺南縣警察局歸仁分局報告臺灣台南地方法院檢察署檢
    察官偵查起訴。
    理  由
一、被告甲○○及其指定辯護人、共同被告丁○○及丙○○均不
    否認被害人戊○○、乙○○於警訊中證言之證據能力，同意
    作為證據，本院審酌渠等二人於警訊中之言詞陳述，認為採
    為證據為適當，依刑事訴訟法第一百五十九條之五第一項之
    規定，上述二人於警訊中之陳述應認為有證據能力，先予敘
    明。
二、訊據被告甲○○於本院審理中固坦承有於前開時、地剝奪他
    人之行動自由及未經許可持有槍砲、彈藥等情，惟矢口否認
    有何恐嚇安全之犯行，辯稱：是丁○○搶伊的槍，才造成槍
    枝走火云云；共同被告丁○○及丙○○二人均坦承有於前開
    時、地剝奪他人之行動自由之情。
三、被告甲○○非法持有槍彈、妨害自由及恐嚇安全部分
  (一)被告甲○○非法持有改造手槍、改造子彈部分
    經查，此部分之犯行，扣得如附表編號一至五所示之手槍、
    子彈（見偵卷第二五頁）足資佐證，且上開扣案物，經送內
    政部警政署刑事警察局鑑驗之結果，詳如附表所示，足證系
    爭槍彈確實具有殺傷力，此有該局九十四年一月十一日刑鑑
    字第○九四○○○六五七九號槍彈鑑定書乙份（見偵卷第二
    八至三二頁）附卷可參。復經被告甲○○於本院審理中自承
    非法持有改造手槍、子彈等情，互核物證及鑑定結果與被告
    甲○○之自白確係相符，被告甲○○此部分之犯行，堪以認
    定。
  (二)被告甲○○剝奪人之行動自由部分
    經查，此部分之犯行，有如附表編號一至五所示之槍、彈扣
    案可資佐證（見偵卷第二五頁），並經證人戊○○、乙○○
    於本院審理中證述被告甲○○持槍強押證人戊○○上車一節
    ，核與被告甲○○就此部分之自白相符，事證非常明確，被
    告甲○○此部分之犯行，已堪認定。
  (三)被告甲○○恐嚇安全部分
    經查，此部分之犯行，有如附表編號一至五所示之槍、彈扣
    案可資佐證（見偵卷第二五頁），亦經證人戊○○於本院審
    理中證稱：「乙○○車子衝出去時，甲○○指向乙○○的車
    子開槍」（見院卷第一三九頁）；證人乙○○亦證稱：「槍
    枝向我的車頭打」（見院卷第一四二頁），足見被告甲○○
    開槍擊中乙○○所駕車子之行為，足以恫赫被害人乙○○之
    生命安全，而致令其心生畏懼開車逃離，復有該車照片四幀
    （分見警卷第四三、四四頁）附卷可憑，被告甲○○所辯無
    恐嚇安全之行為云云，不足採信，其恐嚇安全犯行至明，洵
    堪認定。
  (四)按刑事訴訟法第三百條規定：「前條之判決，得就起訴之犯
    罪事實，變更檢察官所引應適用之法條」。而刑事訴訟法第
    三百條所謂得就起訴之犯罪事實，變更檢察官所引應適用之
    法條，係指法院於不妨害事實同一之範圍內，得自由認定事
    實而為適用法律。按刑事訴訟程序中，對於被告之行為，應
    受裁判之範圍，乃起訴書所記載被告之「犯罪事實」，若起
    訴書犯罪事實欄內，對此項行為已予以記載，即為法院應予
    審判之範圍。至於法院之審判，固應以起訴之犯罪事實為範
    圍，但於不妨害事實同一之範圍內，仍得自由認定事實，適
    用法律。而所謂事實同一，指刑罰權所以發生之原因事實係
    屬同一而言，非謂罪名或犯罪之構成要件同一，亦非謂全部
    事實均須一致。申言之，起訴書所指之罪名，對於審判上無
    拘束之效力，祇須其基本社會事實相同，縱令行為之程度有
    所差異，亦無礙其犯罪事實之同一性，仍得自由認定事實，
    變更檢察官所認之罪名，予以適用刑罰。查本件公訴人雖起
    訴被告甲○○涉犯刑法第二百七十一條第二項、第一項之殺
    人未遂罪，而其起訴範圍已清楚敘及被告所為殺人未遂之基
    本犯罪事實，法院自得就已起訴之犯罪事實，變更公訴人所
    引之法條。因此本院依法變更起訴法條為刑法第三百零五條
    之恐嚇安全罪。經查，被告甲○○與被害人乙○○並無仇恨
    ，對其當無殺人動機，又被告甲○○果有殺人之故意，以其
    斯時持槍之情況觀之，大可一下車即對被害人戊○○及乙○○二人開槍取其二人性命，況彼時在被害人戊○○已被被告
    甲○○押在車上之情況下，被告甲○○尚且未對被害人戊○○開槍；並由被告甲○○於本院審理中當庭所畫之現場位置
    圖（見院卷第一五一頁）及子彈射入位置加以觀之，被告甲○○所射擊之方向為車子右側，非乙○○所坐之駕駛座，益
    證被告甲○○並無殺人之故意，核其開槍射擊一節，其目的
    應在恫嚇乙○○，非在殺人取命，是以被告甲○○所為，應
    係犯刑法第三百零五條之恐嚇安全罪。
四、被告丁○○、丙○○妨害自由部分
    查被告丁○○、丙○○共同參與強押被害人戊○○之犯行，
    業經證人戊○○、乙○○於警詢及偵查中證述甚綦，復與被
    告丁○○、丙○○二人於本院審理中之自白相符，互核相符
    ，事證明確，被告丁○○、丙○○妨害自由犯行，足堪認定
    。
五、論罪科刑
  (一)被告甲○○
    1.按行為後法律有變更者，適用裁判時之法律。但裁判前之
      法律有利於行為人者，適用最有利於行為人之法律，刑法
      第二條第一項定有明文。查本件被告甲○○非法持有槍彈
      行為後，槍砲彈藥刀械管制條例於九十四年一月二十六日
      經總統以華總一義字第○九四○○○一○一○一號修正公
      布，並於同年一月二十八日生效，就被告甲○○所犯修正
      前槍砲彈藥刀械管制條例第十一條第四項之條項業經刪除
      ，並將該條項所規定之未經許可持有其他可發射子彈具有
      殺傷力之改造手槍罪移列至第八條第四項合併修正，修正
      前後之該罪構成要件雖無不同，惟修正後之刑度已由「一
      年以上七年以下有期徒刑，併科新臺幣七百萬元以下罰金
      」提高為「三年以上十年以下有期徒刑，併科新臺幣七百
      萬元以下之罰金」，茲比較被告甲○○行為時及裁判時法
      適用之結果，以修正前之槍砲彈藥刀械管制條例較有利於
      被告甲○○，依刑法第二條第一項但書之規定，應適用修
      正前槍砲彈藥刀械管制條例之規定，應予敘明。至於被告
      甲○○違反槍砲彈藥刀械管制條例第十二條第四項部分，
      則未於此次修正之列，無新舊法比較之問題，當然適用裁
      判時之法律，一併敘明之。
    2.查被告甲○○於九十四年一月十一日經警查獲未經許可，
      而持有其他可發射子彈具有殺傷力之改造手槍及子彈，核
      其所為，係犯修正前槍砲彈藥刀械管制條例第十一條第四
      項之未經許可，持有可發射子彈具有殺傷力之改造手槍罪
      及修正後同條例第十二條第四項之未經許可，持有子彈罪
      。
    3.核被告甲○○所為之強押被害人戊○○剝奪其行為自由部
      分，係犯刑法第三百零二條之妨害自由罪。
    4.核被告甲○○所為之開槍恫嚇被害人乙○○部分，係犯刑
      法第三百零五條之恐嚇安全罪。
    5.被告甲○○就上開妨害自由罪，與共同被告丁○○、丙○○間，有犯意聯絡及行為分擔，均為共同正犯。又被告甲○○以一持有之行為，同時觸犯未經許可持有改造手槍罪
      及未經許可持有子彈罪，為想像競合犯，應依刑法第五十
      五條之規定，從一較重之未經許可，持有改造手槍罪處斷
      。被告甲○○所為上開未經許可，持有改造手槍罪與妨害
      自由罪之間，有方法、目的之關係，為牽連犯，應依刑法
      第五十五條之規定，從一重罪即未經許可，持有改造手槍
      罪處斷。被告甲○○所犯之上開未經許可，持有改造手槍
      罪及恐嚇安全罪二罪，犯意各別，行為互殊，應分論併罰
      。
    6.科刑：爰審酌被告甲○○之犯罪動機、目的，所持槍彈數
      量甚多，以暴力手段毆打被害人戊○○，漠視法紀，且對
      被害人乙○○造成生命安全之虞，對社會大眾有不良示範
      ，並其犯後坦承部分犯行，態度尚稱良好等情，量處如主
      文所示之刑，併科如主文所示之罰金，並分別諭知拘役如
      易科罰金、罰金如易服勞役之折算標準，以資懲儆。
  (二)核被告丁○○、丙○○二人所為之共同參與強押被害人戊○○部分，均係犯刑法三百零二條之妨害自由罪。被告丁○○
    、丙○○二人就上開妨害自由罪，與共同被告甲○○間，有
    犯意聯絡及行為分擔，均為共同正犯。爰審酌被告二人係為
    幫助朋友致犯本件，而被告丁○○亦參與以棍棒毆打戊○○
    ，被告丙○○僅參與抓住被害人戊○○之部分，並其二人犯
    後均坦承犯行，態度良好等情，各量處如主文所示之刑，並
    均諭知如易科罰金之折算標準，以資懲儆。又查被告丙○○
    前未曾受有期徒刑以上刑之宣告，有臺灣高等法院被告前案
    紀錄表一紙在卷可憑，且其年僅十九歲，所犯情節較輕，經
    此審判，當知警惕，本院認所宣告之刑以暫不執行為適當，
    併予宣告如主文所示之緩刑期間，以啟自新。
  (三)沒收
    扣案如附表編號一至五所示之物，均為違禁物，均應依刑法
    第三十八條第一項第一款之規定宣告沒收。另試射之九顆子
    彈因鑑定需要，已遭擊發測試，不再具殺傷力，所餘彈殼、
    彈頭等物及如扣案編號六所示之彈殼二顆，均不具殺傷力，
    非屬違禁物，爰不另為沒收之諭知。扣案如附表編號三所示
    之手槍，既屬違禁物，且就被告甲○○、丁○○、丙○○三
    人所犯之妨害自由罪部分而言，係供犯該罪所用之物，為共
    犯即被告甲○○所有，對於被告丁○○、丙○○二人，亦應
    為沒收之宣告。
六、公訴意旨另以：被告丁○○就事實欄一所示之收受如附表編
    號二所示之手槍犯行，係另犯修正前槍砲彈藥刀械管制條例
    第十一條第四項之未經許可，持有可發射子彈具有殺傷力之
    改造手槍罪及修正後同條例第十二條第四項之未經許可，持
    有子彈罪云云。惟按犯罪事實應依證據認定之，無證據不得
    推定其犯罪事實，又不能證明被告犯罪者，應諭知無罪之判
    決，刑事訴訟法第一百五十四條、第三百零一條第一項分別
    定有明文。經查，被告甲○○於偵查中供稱：「他們二人（
    即丁○○、丙○○）皆未拿槍下去」（見偵卷第十五頁）、
    「丁○○來搶伊的槍，還說沒事不要拿槍出來」（見偵卷第
    十四頁），復於本院審理中供述：「丁○○實際上並沒有持
    槍」（見院卷第一四八頁），又佐以被告丁○○於偵查中供
    稱：「伊接到槍後放在腳踏板坐墊下，未持槍下車」（見偵
    卷第十八頁），可知被告丁○○固有隨手接到槍彈置於踏板
    坐墊下，但是否確有非法持有槍彈之故意，仍有相當合理懷
    疑之處，進而參諸其供稱：「甲○○開槍前，伊上前去搶甲○○的槍，怕他衝動出事情」（見偵卷第十八頁），足見被
    告丁○○確無欲用槍枝遂行犯罪之故意。揆諸上開說明，公
    訴人認被告丁○○此部分涉有未經許可，持有改造手槍、子
    彈即有未合，此外，復查無其他證據證明被告丁○○確有公
    訴人所指非法持有槍彈之犯行，惟公訴意旨認此部分犯行與
    前開被告丁○○之妨害自由罪間有方法、目的之關係，屬裁
    判上之一罪關係，爰就此部分不另為無罪之諭知。
七、據上論斷，應依刑事訴訟法第二百九十九條第一項前段、第
    三百條，修正前槍砲彈藥刀械管制條例第十一條第四項、修
    正後槍砲彈藥刀械管制條例第十二條第四項，刑法第二條第
    一項但書、第十一條前段、第二十八條、第三百零五條、第
    三百零二條、第五十五條、第四十一條第一項前段、第四十
    二條第二項、第七十四條第一款、第三十八條第一項第一款
    ，罰金罰鍰提高標準條例第一條前段、第二條，判決如主文
    。
本案經檢察官王誠到庭執行職務。
中　　華　　民　　國　　94　　年　　8 　　月　　25　　日
　　　　　　　　　刑事第七庭  審判長法　官　蘇義洲
                                    法  官  朱中和
                                    法  官  徐文瑞
以上正本證明與原本無異。
如不服本判決，應於判決送達後十日內，向本院提出上訴狀。
　　　　　　　　　　　　　　　　書記官　張宜柔
中　　華　　民　　國　　94　　年　　8 　　月　　25　　日
附錄法條：
刑法第三百零二條第一項
私行拘禁或以其他非法方法，剝奪人之行動自由者，處五年以下
有期徒刑、拘役或三百元以下罰金。
刑法第三百零五條
以加害生命、身體、自由、名譽、財產之事，恐嚇他人致生危害
於安全者，處二年以下有期徒刑、拘役或三百元以下罰金。
修正前槍砲彈藥刀械管制條例第十一條
未經許可，製造、販賣或運輸第四條第一項第一款所稱其他可發
射金屬或子彈具有殺傷力之各式槍砲者，處五年以上有期徒刑，
併科新臺幣一千萬元以下罰金。
未經許可，轉讓、出租或出借前項所列槍砲者，處三年以上十年
以下有期徒刑，併科新臺幣七百萬元以下罰金。
意圖供自己或他人犯罪之用，而犯前二項之罪者，處無期徒刑或
七年以上有期徒刑，併科新臺幣一千萬元以下罰金。
未經許可，持有、寄藏或意圖販賣而陳列第一項所列槍砲者，處
一年以上七年以下有期徒刑，併科新臺幣七百萬元以下罰金。
第一項至第三項之未遂犯罰之。
修正後槍砲彈藥刀械管制條例第十二條
未經許可，製造、販賣或運輸子彈者，處一年以上七年以下有期
徒刑，併科新台幣五百萬元以下罰金。
未經許可，轉讓、出租或出借子彈者，處六月以上五年以下有期
徒刑，併科新台幣三百萬元以下罰金。
意圖供自己或他人犯罪之用，而犯前二項之罪者，處三年以上十
年以下有期徒刑，併科新台幣七百萬元以下罰金。
未經許可，持有、寄藏或意圖販賣而陳列子彈者，處五年以下有
期徒刑，併科新台幣三百萬元以下罰金。
第一項至第三項之未遂犯罰之。
附表
┌──┬────┬──┬──────┬───────┐
│編號│扣案物品│數量│  鑑定結果  │     備註     │
├──┼────┼──┼──────┼───────┤
│ 一 │手槍    │一把│係仿ＢＥＲＥ│槍枝管制編號一│
│    │（含彈匣│    │ＴＴＡ廠８４│0000000│
│    │一個）  │    │型半自動手槍│八八號；沒收。│
│    │        │    │製造之玩具手│              │
│    │        │    │槍換裝土造金│              │
│    │        │    │屬槍管及土造│              │
│    │        │    │金屬滑套而成│              │
│    │        │    │之改造手槍，│              │
│    │        │    │機械性能良好│              │
│    │        │    │，可擊發適用│              │
│    │        │    │之子彈，具殺│              │
│    │        │    │傷力        │              │
├──┼────┼──┼──────┼───────┤
│ 二 │手槍    │一把│係仿ＢＥＲＥ│槍枝管制編號一│
│    │（含彈匣│    │ＴＴＡ廠８４│0000000│
│    │一個）  │    │型半自動手槍│八九號；沒收。│
│    │        │    │製造之玩具手│              │
│    │        │    │槍換裝土造金│              │
│    │        │    │屬槍管及土造│              │
│    │        │    │金屬滑套而成│              │
│    │        │    │之改造手槍，│              │
│    │        │    │機械性能良好│              │
│    │        │    │，可擊發適用│              │
│    │        │    │之子彈，具殺│              │
│    │        │    │傷力        │              │
├──┼────┼──┼──────┼───────┤
│ 三 │手槍    │一把│係仿ＢＥＲＥ│槍枝管制編號一│
│    │（含彈匣│    │ＴＴＡ廠Ｍ９│0000000│
│    │一個）  │    │型半自動手槍│九○號；沒收。│
│    │        │    │製造之玩具手│              │
│    │        │    │槍換裝土造金│              │
│    │        │    │屬槍管而成之│              │
│    │        │    │改造手槍，機│              │
│    │        │    │械性能良好，│              │
│    │        │    │可擊發適用之│              │
│    │        │    │子彈，具殺傷│              │
│    │        │    │力          │              │
├──┼────┼──┼──────┼───────┤
│ 四 │子彈    │十一│均係土造子彈│所餘柒顆沒收之│
│    │        │顆  │，具直徑8.2 │。            │
│    │        │    │ｍ之金屬彈頭│              │
│    │        │    │，取樣四顆試│              │
│    │        │    │射，四顆均可│              │
│    │        │    │擊發，具殺傷│              │
│    │        │    │力          │              │
├──┼────┼──┼──────┼───────┤
│ 五 │子彈    │十六│均係土造子彈│所餘拾壹顆沒收│
│    │        │顆  │，具直徑8.0 │之            │
│    │        │    │ｍｍ之金屬彈│              │
│    │        │    │頭，取樣五顆│              │
│    │        │    │試射，五顆均│              │
│    │        │    │可擊發，具殺│              │
│    │        │    │傷力        │              │
├──┼────┼──┼──────┼───────┤
│ 六 │彈殼    │二顆│一顆係土造彈│不沒收        │
│    │        │    │殼，另一顆係│              │
│    │        │    │已擊發之土造│              │
│    │        │    │彈殼        │              │
└──┴────┴──┴──────┴───────┘
